【裁判字號】    98,簡上,257
【裁判日期】    981231
【裁判案由】    毀棄損壞等
【裁判全文】
臺灣嘉義地方法院刑事判決             98年度簡上字第257號
上  訴  人
即  被  告  甲○○
上列上訴人即被告因毀損等案件，不服本院嘉義簡易庭中華民國
98年10月30日98年度嘉簡字第1437號第一審簡易判決（聲請簡易
判決處刑案號：臺灣嘉義地方法院檢察署98年度偵字第4181號）
提起上訴，本院管轄之第二審合議庭判決如下：
    主  文
上訴駁回。
    犯罪事實
一、甲○○係乙○○之胞兄，二人間具有家庭暴力防治法第三條
    第四款之家庭成員關係。甲○○於民國九十八年三月八日十
    七時許，至乙○○位於嘉義市○○路○段一四七號住家外，
    甲○○因嫌隙等細故與乙○○發生爭執，竟持球棒猛力敲打
    大門，使該大門之鐵條斷裂而損壞，明顯減低防閑作用而不
    堪使用，足以生損害於乙○○，又竟基於恐嚇之犯意，在其
    母蔡張玉珠面前（因吵雜聲且遭驚嚇而未聽聞）向乙○○恫
    稱：「你爸要殺人了喔」、「你爸要打那個，等一下進去打
    死給妳看，看我敢不敢」、「你爸絕對要給他死」等語，致
    乙○○心生畏怖而危害其安全。嗣員警據報到場處理而悉上
    情。
二、案經乙○○訴由嘉義市政府警察局第一分局報告臺灣嘉義地
    方法院檢察署檢察官偵查後聲請以簡易判決處刑。
    理  由
一、按被告以外之人於審判外之言詞或書面陳述，除法律有規定
    者外，不得作為證據；又被告以外之人於審判外之陳述，雖
    不符刑事訴訟法第一百五十九條之一至第一百五十九條之四
    之規定，而經當事人於審判程序同意作為證據，法院審酌該
    言詞陳述或書面陳述作成時之情況，認為適當者，亦得為證
    據。當事人、代理人或辯護人於法院調查證據時，知有第一
    百五十九條第一項不得為證據之情形，而未於言詞辯論終結
    前聲明異議者，視為有前項之同意，刑事訴訟法第一百五十
    九條第一項、第一百五十九條之五定有明文。查被告甲○○
    對卷附各證據資料之證據能力，均表示無意見，且於審理程
    序中未聲明異議，復經本院於審理時逐一提示予被告表示意
    見，本院審酌該等證據之取得過程並無瑕疵，與本案待證事
    實間復具有相當之關聯性，以之為本案證據並無不當，而認
    上開證據合於刑事訴訟法第一百五十九條之五規定，因而均
    具證據能力，合先敘明。
二、上開犯罪事實，業據被告於偵查（見九十八年度交查字第一
    一五五號偵查卷第九頁筆錄）及本院審理中坦承不諱，核與
    告訴人乙○○之指訴情節相符，證人蔡張玉珠亦證述被告確
    有於前述時、地與告訴人發生糾紛並毀損鐵門、鐵條之事實
    （見同上卷第十四頁、第十五頁筆錄），此外並有錄影檔案
    光碟一張、勘驗筆錄一份（見同上卷第二頁）及錄影檔案翻
    拍照片十張（見九十八年度偵字第四一八一號偵查卷第十三
    頁至第十七頁）在卷可資佐證，足見被告上開任意性之自白
    與事實相符，堪以採信。
三、按家庭暴力者，謂家庭成員間實施身體或精神上不法侵害之
    行為，又家庭暴力罪者，謂家庭成員間故意實施家庭暴力行
    為而成立其他法律所規定之犯罪，家庭暴力防治法第二條第
    一款、第二款定有明文。查被告與告訴人乙○○為兄弟關係
    ，此據被告於本院審理時供承明確，核與告訴人及證人蔡張
    玉珠於警詢時證述相符，是二人具有家庭暴力防治法第三條
    第四款所定之家庭成員關係。次按刑法第三百零五條之恐嚇
    罪，所稱以加害生命、身體、自由、名譽、財產之事，恐嚇
    他人者，係指以使人生畏怖心為目的，而通知將加惡害之旨
    於被害人而言，最高法院五十二年臺上字第七五一號判例可
    資參照；又所謂恐嚇，指凡一切言語、舉動足以使人生畏怖
    心者均屬之，而該言語或舉動是否足以使他人生畏怖心，應
    依社會一般觀念衡量之。查被告以上開言詞加諸告訴人，乃
    在發生爭執而互有不滿之情境下所為；參以被告所為上開恐
    嚇之言詞，係以加害他人生命、身體之事，通知他人，衡酌
    社會一般觀念，一般有理解事務能力之人均得明其義涵，並
    將因而心生畏怖恐懼，致生危害於安全，雖被告未有實施傷
    害等行為，仍無解本罪責。又被告上述恐嚇犯行時，其母蔡
    張玉珠雖在場，然因被告持棍一直敲打，被嚇跌倒於地，並
    不清楚被告說何言語（見上述證人蔡張玉珠偵查筆錄），足
    見被告之母蔡張玉珠並未發生畏怖甚明，此部分自不成立恐
    嚇罪，並此敘明。核被告上開所為，分別係犯刑法第三百五
    十四條之毀損罪及同法第三百零五條之恐嚇危害安全罪；又
    被告與告訴人間具有家庭暴力防治法第三條第四款所稱之家
    庭成員關係，業如上述，故被告對告訴人所為恐嚇危害安全
    及毀損犯行，均屬同法第二條第二款之家庭暴力罪。又被告
    所犯上開毀損罪及恐嚇危害安全罪，犯意各別，行為分殊，
    應分論併罰。
四、原審基此因認被告罪證明確，斟酌被告品行、犯罪之動機、
    目的、手段、所生損害等一切情狀而為量刑，依刑法第五十
    七條所定各款犯罪情狀之規定，依刑事訴訟法第四百四十九
    條第一項前段、第四百五十四條第二項，刑法第三百五十四
    條、第三百零五條、第五十一條第六款、第四十一條第一項
    前段，刑法施行法第一條之一第一項、第二項前段逕以簡易
    判決判處被告毀損罪部分拘役四十日，恐嚇危害安全罪部分
    拘役五十日，並定應執行之刑及分別諭知易科罰金之折算標
    準，其認事用法均無違誤，被告提起上訴，以本案係告訴人
    平日之不當行為所致，指摘原審量刑過重云云。惟按刑之量
    定，係實體法上賦予法院得為自由裁量之事項，倘其未有逾
    越或濫用法律所規定裁量之外部及內部性界限，並符合法規
    範之體系及目的，遵守一般有效之經驗及論理法則，即不得
    任意指為違法（最高法院七十五年臺上字第七０三三號判例
    參照）。原審基於調查審理所認定之事實，在法定刑度內加
    以考慮而為量刑，反應其所認定之犯罪事實與全案情節，罰
    當其罪，均未逾越客觀上之適當性、相當性與必要性之比例
    原則，尚屬原審合法裁量權之行使，難認係違法失當。上訴
    人以前揭理由指摘原審量刑過重，提起上訴，核無理由，應
    予駁回。至被告行為時所持用之上開球棒，並未扣案，且尚
    乏積極證據足以證明係屬被告所有，爰不為沒收諭知，附此
    敘明。
五、據上論斷，應依刑事訴訟法第四百五十五條之ㄧ第一項、第
    三項、第三百六十四條、第三百六十八條、第三百七十三條
    判決如主文。
本案經檢察官侯德人到庭執行職務。
中    華    民    國    98    年    12    月    31    日
              刑事第二庭  審判長法  官  沈福財
                                法  官  卓春慧
                                法  官  林青怡
上列正本證明與原本無異。
本件不得上訴。
中    華    民    國    98    年    12    月    31    日
                                書記官  林美足

司法院資訊處製作；財團法人民間司法改革基金會備份。
